臺灣板橋地方法院刑事判決　　　　　　　95年度易字第2170號
公　訴　人　臺灣板橋地方法院檢察署檢察官
被　　　告　丙○○
選任辯護人　楊川上律師
上列被告因詐欺案件，經檢察官提起公訴（94年度偵字第8055號
），本院判決如下：
    主  文
丙○○無罪。
    理  由
一、本件公訴意旨略以：被告丙○○基於幫助詐欺之犯意，以新
    臺幣（下同）五百元之代價受僱於詐欺集團，於民國九十三
    年四月二日持詐欺集團所交付之鍾傳明存摺及印章，代為前
    往中國信託銀行領取詐欺集團於九十三年二月間，以票貼名
    義向乙○○詐得之支票一紙（發票人乙○○，發票日為九十
    三年三月二十九日，票號ＯＪ0000000號，票面金額
    十萬元，該支票原存入該詐欺集團冒用鍾傳明名義向萬通商
    業銀行申請開立之00000000000000號帳戶內
    為付款之提示，惟於九十三年三月三十一日因存款不足遭退
    票，以下簡稱系爭支票），經中國信託銀行行員林秋萍察覺
    有異，報警處理而查獲，因認被告涉犯刑法第三十條、第三
    百三十九條第三項、第一項之幫助詐欺未遂罪嫌云云。
二、按犯罪事實應依證據認定之，無證據不得認定犯罪事實，又
    不能證明被告犯罪者，應諭知無罪之判決，刑事訴訟法第一
    百五十四條第二項、第三百零一條第一項分別定有明文。再
    者，認定犯罪事實所憑之證據，雖不以直接證據為限，間接
    證據亦包括在內，但是無論直接或間接證據，其為訴訟上之
    證明，須達於通常一般人均不致有所懷疑，而得確信其為真
    實之程度，始得據為有罪之認定，最高法院著有七十六年臺
    上字第四九八六號判例可資參照。又檢察官就被告犯罪事實
    ，應負舉證責任，並指出證明之方法，刑事訴訟法第一百六
    十一條第一項定有明文，因此，檢察官對於起訴之犯罪事實
    ，應負提出證據及說服之實質舉證責任，倘其所提出之證據
    ，不足為被告有罪之積極證明，或其闡明之證明方法，無從
    說服法官以形成被告有罪之心證，基於無罪推定之原則，自
    應為被告無罪判決之諭知（最高法院九十二年臺上字第一二
    八號判例意旨參考）。
三、公訴人認被告涉犯幫助詐欺未遂罪，無非以被告於警詢、偵
    查中之供述、證人鍾傳明、林秋萍於偵查中之證詞、證人即
    被害人乙○○於警詢中之指述，以及卷附之內政部警政署刑
    事警察局鑑定書等證據，為其論述之依據。訊據被告承認伊
    確實以五百元之代價接受他人委託，持鍾傳明之存摺及印章
    ，於九十三年四月二日前往臺北縣永和市○○路○段一四二
    號一樓中國信託商業銀行西永和簡易分行（以下簡稱中國信
    託銀行）領取前述遭退票之支票等情不諱，惟堅詞否認犯罪
    ，辯稱：檢察官所舉證據並不足以證明其有幫助詐欺未遂犯
    行等語。
四、經查：
  (一)證人即簽發系爭支票之乙○○，於警詢中僅供陳：伊當時需
    要用錢，看到中國時報分類廣告上有票貼之電話，伊便打電
    話聯繫調借現金十萬元，應對方要求始簽發系爭支票等語（
    見偵查卷第四十三頁至第四十五頁），並未指稱其有何受詐
    騙之情事，嗣證人乙○○經本院傳喚未到庭，則公訴人執乙
    ○○於警詢中之指述，即逕認被告涉犯幫助詐欺未遂罪嫌，
    尚嫌速斷。
  (二)再依被告於警詢及偵查中之供述，證人鍾傳明、林秋萍於偵
    查中之證詞，以及卷附之內政部警政署刑事警察局鑑定書等
    證據，僅能證明被告確實以五百元之代價接受他人委託，持
    鍾傳明之存摺及印章，於九十三年四月二日前往中國信託銀
    行領取系爭支票，而系爭支票前經存入不詳之人冒用鍾傳明
    名義所開立之萬通商業銀行00000000000000
    號帳戶內為付款之提示，惟因存款不足遭退票等事實，並不
    足以證明系爭支票之發票人乙○○有何受詐騙之情事，自亦
    均非認定被告犯幫助詐欺未遂罪之適合證據。
  (三)依被告於本院審理時供陳：「（九十三年四月二日你為何會
    到中國信託銀行辦事？）我在網路上看到有兼差的消息，我
    就打電話過去，與對方約好在本案銀行附近，見面後，對方
    把存摺和印章交給我，叫我去銀行領支票，這樣可以給我五
    百元。... 。」、「（叫你去存領支票的人，是在哪裡交代
    你？）就在本案銀行的旁邊。」之情節以觀，該委託者既已
    抵達中國信託銀行附近，但對於進入銀行領取退票如此簡單
    之工作，竟不親自為之，反願以五百元代價委由被告從事，
    固顯可疑，然按刑法上之幫助犯，以正犯已經犯罪為構成要
    件，故幫助犯無獨立性，如無他人犯罪行為之存在，幫助犯
    即無由成立，最高法院著有六十年臺上字第二一五九號判例
    可資參照。公訴人所舉證據既尚不足以證明簽發系爭支票之
    乙○○有何受騙情事，則縱使被告受託領取系爭支票之情節
    有違常情，亦不能逕以幫助詐欺未遂罪相繩。
五、綜上所述，公訴人所舉證據均不足以證明正犯之行為構成詐
    欺取財罪，即無從認定被告有對他人詐取財物犯行提供助力
    之行為，本院復查無其他積極證據足認被告有公訴人所指之
    幫助詐欺未遂犯行，不能證明被告犯罪，揆諸首揭法條說明
    ，即應諭知被告無罪之判決。
六、被告於本院審理時，另供陳：「... 之前我還去過銀行一次
    ，是把本案支票交給小姐存入帳戶，櫃檯小姐叫我在支票背
    面填上鍾傳明的名字，並留下電話，我就寫鍾傳明的名字並
    留下我的電話，把支票交給小姐，這次存完支票，對方就給
    我五百元的報酬，我拿了錢就走了。後來我又接到對方電話
    ，他說這張支票退票了，叫我去領回。」、「（第一次去銀
    行存支票的時間？）退票的前幾天。」等情不諱，則被告存
    入系爭支票為付款之提示時，不無觸犯偽造文書罪嫌之可能
    ，此部分宜由檢察官另行偵辦，附此敘明。
據上論斷，應依刑事訴訟法第三百零一條第一項，判決如主文。
本案由檢察官甲○○提起公訴，經檢察官溫祖德到庭執行職務。
中　　華　　民　　國　　96　　年　　2 　　月　　1 　　日
                  刑事第十庭  審判長法  官  樊季康
                                    法  官  張筱琪
                                    法  官  劉元斐
上列正本證明與原本無異。
檢察官如不服本判決，應於判決送達後十日內向本院提出上訴書
，上訴於臺灣高等法院。
                                    書記官  郭玉芬
中　　華　　民　　國　　96　　年　　2 　　月　　1 　　日
